臺灣新北地方法院刑事裁定
111年度聲判字第20號
聲  請  人  夏國仁


代  理  人  楊傳珍律師
被      告  孫聖潔




上列聲請人因告訴被告侵占案件，不服臺灣高等檢察署檢察長於
中華民國111年2月7日111年度上聲議字第1258號駁回再議之處分
（原不起訴處分案號：臺灣新北地方檢察署109年度偵字第27727
號），聲請交付審判，本院裁定如下：
    主  文
聲請駁回。
    理  由
一、聲請交付審判意旨如附件刑事交付審判聲請狀及補充理由狀
    、補充理由（二）狀所載。
二、按不服上級檢察署檢察長或檢察總長認為再議無理由而駁回
    之處分者，得於接受處分書後10日內委任律師提出理由狀，
    向該管第一審法院聲請交付審判；法院認為交付審判之聲請
    不合法或無理由者，應駁回之，刑事訴訟法第258條之1第1
    項、第258條之3第2項前段分別定有明文。查本件聲請人即
    告訴人夏國仁以被告孫聖潔涉犯侵占罪嫌，向臺灣新北地方
    檢察署檢察官提出告訴，經該署檢察官於民國110年8月19日
    以109年度偵字第27727號為不起訴處分後，聲請人不服，聲
    請再議，復經臺灣高等檢察署檢察長於111年2月7日以111年
    度上聲議字第1258號駁回再議，該處分書於同年2月15日合
    法送達聲請人之送達代收人，聲請人於同年月25日即委任律
    師向本院提出本件聲請，並未逾越法定期間等情，業經本院
    調閱上開案件卷宗核閱無訛，並有前述不起訴處分書、駁回
    再議處分書、送達證書、委任狀及蓋有本院收文章戳之刑事
    交付審判聲請狀各1份附卷可稽，故本件聲請交付審判程式
    合於首揭法條規定，先予敘明。
三、次按刑事訴訟法第258條之1規定告訴人得向法院聲請交付審
    判，係對於「檢察官不起訴或緩起訴裁量權」制衡之外部監
    督機制，法院僅就檢察官所為不起訴或緩起訴之處分是否正
    確加以審查，以防止檢察機關濫權，依此立法精神，同法第
    258條之3第3項規定法院審查聲請交付審判案件時「得為必
    要之調查」，其調查證據之範圍，自應以偵查中曾顯現之證
    據為限，不得就告訴人新提出之證據再為調查，亦不得蒐集
    偵查卷以外之證據，否則將與刑事訴訟法第260條之再行起
    訴規定混淆不清。是法院於審查交付審判之聲請有無理由時
    ，除認為告訴人所指摘不利被告之事證未經檢察機關詳為調
    查或斟酌，或不起訴處分書所載理由違背經驗法則、論理法
    則或其他證據法則，否則，不宜率予裁定交付審判（法院辦
    理刑事訴訟案件應行注意事項第134項參照）。且法院裁定
    交付審判，即如同檢察官提起公訴使案件進入審判程序，是
    法院裁定交付審判之前提，必須偵查卷內所存證據已符合刑
    事訴訟法第251條第1項規定「足認被告有犯罪嫌疑」之檢察
    官應提起公訴之情形，亦即該案件已經跨越起訴門檻，否則
    ，縱或法院對於檢察官所認定之基礎事實有不同判斷，但如
    該案件仍須另行蒐證偵查始能判斷應否交付審判者，因交付
    審判審查制度並無如同再議救濟制度得為發回原檢察官續行
    偵查之設計，法院仍應依同法第258條之3第2項前段規定，
    以聲請無理由裁定駁回。
四、復按犯罪事實應依證據認定之，無證據不得認定犯罪事實；
    犯罪嫌疑不足者，應為不起訴之處分，刑事訴訟法第154條
    第2項、第252條第10款分別定有明文。又告訴人之告訴，係
    以使被告受刑事訴追為目的，是其陳述是否與事實相符，仍
    應調查其他證據以資審認；認定不利於被告之事實，需依積
    極證據，苟積極證據不足為不利於被告事實之認定時，即應
    為有利於被告之認定，更不必有何有利之證據（最高法院52
    年度台上字第1300號、30年度上字第816號判決意旨參照）
    。
五、聲請人雖以附件所示理由聲請交付審判，惟查： 
（一）按刑法上侵占罪之成立，以擅自處分自己持有之他人所有
      物，或易其持有為所有，而逕為所有人之行為，為其構成
      要件，其行為態樣雖各有不同，要必具有不法所有之意圖
      ，方與本罪構成之要件相符（最高法院19年度上字第1052
      號判決意旨參照）。
（二）經查：
   1、被告與夏國慶（即聲請人夏國仁之兄）相識數十年，並自
      100年間起負責照護夏國慶之生活起居，直至夏國慶107年
      6月17日死亡，且夏國慶名下國泰世華商業銀行帳號00000
      0000000號帳戶（下稱夏國慶國泰世華帳戶）、華南商業
      銀行帳號000000000000號帳戶（下稱夏國慶華南帳戶）分
      別有如不起訴書附表所示經現金提款或轉帳至被告名下華
      南商業銀行帳號000000000000號帳戶（下稱被告華南帳戶
      ），金額共計新臺幣（下同）2,514萬47元等情，為被告
      所不爭執，並有上開帳戶之交易明細資料、提匯款單據及
      被告與本件代理人（即偵查期間告訴代理人）之對話錄音
      譯文、夏國慶之死亡證明書等件在卷可稽，此部分之事實
      固堪認定。
   2、然查，卷內並無任何明確證據足認被告就不起訴書附表所
      示款項確有侵占入己，則是否得以夏國慶之帳戶有提領或
      轉帳之紀錄，即遽認被告就不起訴書附表所示款項均具有
      侵占犯意，顯非無疑。再者，夏國慶於100年5月10日即有
      簽立「授權書」，敘明授權被告「全權處理」其身體上的
      醫療事務及「財務上的支出」，其海外的弟弟、妹妹們「
      不得有任何異議」乙節，此有授權書影本1份存卷足考（
      偵卷一第11頁），足見夏國慶於生前確有基於委託被告照
      顧其生活起居所需等原因，授權被告全權代為管理其醫療
      與財務事務，並且明白表示不希望其遠在海外之弟弟（即
      聲請人夏國仁）、妹妹介入之情，堪認夏國慶與被告間具
      有相當程度之信賴關係，彼此間情誼甚至親於血親，是被
      告辯稱，夏國慶生前即將所有財務事項委託其處理、其就
      前開款項之使用均已獲得夏國慶之授權等語，即難遽認均
      屬虛妄。又夏國慶既已就其財產事務為上開全權授權由被
      告處理，只要夏國慶於生前沒有變更或中止其授權之意（
      卷內亦乏此部分之事證），縱使夏國慶嗣後病況日益嚴重
      ，仍不影響伊先前授權被告代為管理財務事宜之效力；此
      外，卷內亦無被告違反夏國慶授權範圍，任意提領款項作
      為己用之明確事證，是自難僅憑聲請意旨之臆測，即認被
      告未得夏國慶同意或於夏國慶住院、病重時由被告代為領
      款、轉帳，即率論被告該當侵占犯行。
   3、次依卷內聲請人所提出夏國慶之醫療相關紀錄所示，夏國
      慶係於101年6月7日起有開始住院接受治療之紀錄，並於
      同年8月7日再因吸入性肺炎經醫師建議進行氣管切開手術
      等節，此有三軍總醫院松山分院醫療費用明細收據、國軍
      松山醫院手術同意書及麻醉同意書影本在卷可佐（偵卷一
      第238至239頁，偵卷二第23頁），是於夏國慶上開住院期
      日之前，卷內並無事證可認夏國慶有何身體狀況極差、意
      識不清或不能辨別、處理其個人財務事宜之情事存在。然
      觀不起訴書附表所示，在101年6月7日夏國慶因病入院之
      前，共有9筆合計金額高達717萬餘元之款項經提領或轉出
      （即附表編號1至9），其中匯款至被告華南銀行帳戶者，
      即多達637萬餘元，且有1筆100萬元係在100年2月1日所匯
      （即附表編號4，不起訴書就此部分日期誤載為同年月20
      日），此等日期甚至遠早於夏國慶為上開全權授權被告處
      理其財務事宜（100年5月10日）之前，故實難排除上開匯
      款均係夏國慶所同意甚至親自為之，則被告辯稱匯款至其
      帳戶者，乃夏國慶為感念其照護所為贈與等語，並非全然
      不可採信。
   4、又被告辯稱，如不起訴書附表所示夏國慶之國泰世華帳戶
      與華南帳戶所提領款項，係供照護夏國慶因病所需花用，
      並提出其自101年6月間至107年6月間就照顧夏國慶所花費
      較為大筆之零用金收支明細表作為佐證，其上並蓋有夏國
      慶之印章表示確認之意（偵卷二第110至121頁）。觀諸上
      開零用金收支明細表所載，被告就其為照顧夏國慶所支付
      之住院與看診花費、看護薪資、入住護理之家費用等各該
      細項均有列明，期間長達數年餘均不間斷，已可認被告確
      實相當用心在處理夏國慶之生活照顧及財務管理事宜；且
      縱然僅就被告上開有記入帳冊部分之金額核算之，於前開
      6年間，夏國慶因身體因素需看診就醫、看護等花費即已
      高達697萬餘元，本院再審酌照護年長失能者，尚須支應
      各項醫材、藥品、營養補給品、輔具等相關費用，此乃眾
      所明知，若再加計此等小筆支出或其餘支出而被告未及記
      帳者，則被告為照顧夏國慶病中生活起居所需花費金額恐
      將更為可觀。況衡諸常情，被告支付夏國慶因病之生活所
      需，並非任何支出都有收據可以拿取，在其長達數年照顧
      夏國慶之過程中，亦無從預見日後會遭身為夏國慶遠在國
      外之胞弟即聲請人提告，而預先處處記帳或保留支出單據
      用以自清，是被告所辯因夏國慶醫療所需花費甚鉅等語，
      既非全屬無稽，則被告縱有自夏國慶帳戶提領款項之行為
      ，是否能謂該等款項均為被告侵占入己挪為私用，即非無
      疑義。
六、綜上所述，本院認依卷內證據尚不足認被告確有聲請人所指
    之犯罪嫌疑並已達檢察官應提起公訴之門檻，臺灣新北地方
    檢察署檢察官所為不起訴處分及臺灣高等檢察署檢察長駁回
    再議之處分，均難認有何違誤不當之處，亦無聲請人所指摘
    不利被告之事證未經檢察機關詳為調查或斟酌之情形，上開
    處分書復無違背經驗法則、論理法則或其他證據法則之情事
    存在，聲請人猶執前詞聲請交付審判，指摘原不起訴處分及
    駁回再議聲請之理由不當，揆諸前揭說明，本件交付審判之
    聲請為無理由，應予駁回。
七、依刑事訴訟法第258條之3第2項前段，裁定如主文。
中　　華　　民　　國　　111 　年　　12 　　月　  15 　日
                  刑事第四庭  審判長法　官  楊筑婷

                                    法  官  莊惠真

                                    法  官  陳佳妤
上列正本證明與原本無異。
本裁定不得抗告。
                                    書記官  傅曜晨
中　　華　　民　　國　　111 　年　　12　　月　　15　　日
【附件】刑事交付審判聲請狀及補充理由狀、補充理由（二）狀